【裁判字號】    98,婚,97
【裁判日期】    980326
【裁判案由】    離婚等
【裁判全文】
臺灣臺南地方法院民事判決                98年度婚字第97號
原      告  乙○○○
被      告  甲○○
上列當事人間請求離婚事件，經本院於民國98年3月18日言詞辯
論終結，判決如下：
    主      文
准原告與被告離婚。
訴訟費用新臺幣仟元由被告負擔。
    事實及理由
一、原告起訴主張：兩造於民國64年12月10日結婚，並育有子女
    王子龍、王嬿妮、王心怡（現均已成年），詎被告於90年左
    右為躲債離家出走，並在外積欠地下錢莊、親戚借款，負債
    累累，造成家庭失和而陷入困境，且被告不顧家庭，兩造亦
    互不聯絡，顯已有難以維持婚姻之重大事由，爰依民法第10
    52條第2項訴請離婚等情。
二、被告則以：伊同意離婚等語資為抗辯。
三、得心證之理由：
  （一）經查，原告主張兩造於64年12月10日結婚，目前婚姻關
        係存續中之事實，為被告所不爭執，並有原告所提戶籍
        謄本2份（參本院97年度家調字第1297號卷第5頁至第8
        頁）在卷可稽，堪信為真實。
  （二）按民法第1052條第2項所稱「有前項以外之重大事由，
        難以維持婚姻者」，係抽象的、概括的離婚事由，此乃
        緣於74年修正民法親屬編時，為因應實際需要，參酌各
        國立法例，導入破綻主義思想所增設。但其事由應由夫
        妻一方負責者，僅他方得請求離婚，是其所採者為消極
        破綻主義精神，而非積極破綻主義。又關於「難以維持
        婚姻之重大事由」，其判斷之標準為婚姻是否已生破綻
        而無回復之希望。而婚姻是否已生破綻無回復之希望，
        則應依客觀之標準，即難以維持婚姻之事實，是否已達
        於倘處於同一境況，任何人均將喪失維持婚姻意欲之程
        度而定。至於同條項但書所規定「難以維持婚姻之重大
        事由應由夫妻之一方負責者，僅他方得請求離婚」，乃
        因如肯定有責配偶之離婚請求，無異承認恣意離婚，破
        壞婚姻秩序，且有背於道義，尤其違反自己清白（clea
        n hands）之法理，有欠公允，同時亦與國民之法感情
        及倫理觀念不合，因而採消極破綻主義。倘該重大事由
        ，夫妻雙方均須負責時，應比較衡量雙方之有責程度，
        僅責任較輕之一方得向責任較重之他方請求離婚，如有
        責程度相同時，雙方均得請求離婚，始屬公允，是責任
        較重之一方應不得向責任較輕之之他方請求離婚（最高
        法院94年度台上字第115號裁判可資參照）。
     1、查原告主張被告於90年左右即為躲債而離家出走，且不
        顧家庭，甚少返家，致兩造感情不睦，鮮少互動等事實
        ，業經證人即兩造之女王嬿妮到庭證稱：「兩造相處不
        好，因為父親愛賭博，父親負債很多，債權人會到我們
        的住處暴力討債，兩造在七年前就沒有同住，因為父親
        欠債跑路。父親離家的七年間偶爾回來，但一下子就走
        人，兩造很少講話」等語屬實（參本院98年3月18日言
        詞辯論筆錄），且為被告所不爭執，自堪信原告之主張
        為真實。
     2、是依上情，被告因債務問題而長期離家，且鮮少與原告
        聯繫互動，已與結婚之目的在營夫妻共同永久生活為目
        的之本質有違，依客觀之標準，倘處於同一境況，任何
        人均將喪失維持婚姻之意欲，堪認兩造婚姻之誠摯、互
        相扶持基礎已嚴重動搖或流失殆盡，而有足以破壞共同
        生活或難以維持共同生活之情事發生，且其事由亦難認
        應由原告負責，則原告依民法第1052條第2項訴請離婚
        ，為有理由，應予准許。
四、訴訟費用負擔之依據：民事訴訟法第78條、第87條第1項。
中    華    民    國    98    年    3     月    26    日
                  家事法庭法  官  林育幟
以上為正本係照原本作成
如對本判決上訴，須於收受判決正本後20日內提出上訴狀。
中    華    民    國    98    年    3     月    26    日
                          書記官  陳世明


司法院資訊處製作；財團法人民間司法改革基金會備份。
